臺灣臺中地方法院刑事判決
111年度金簡字第357號
公  訴  人  臺灣臺中地方檢察署檢察官
被      告  劉汯彧（原名劉哲志）




上列被告因違反洗錢防制法等案件，經檢察官提起公訴(111年度
偵字第19928號)，因被告自白犯罪（111年度金訴字第1765號）
，本院合議庭認為宜以簡易判決處刑，裁定由受命法官逕以簡易
判決處刑如下：
    主    文
丙○○犯洗錢防制法第十四條第一項之洗錢罪，處有期徒刑伍月，
併科罰金新臺幣伍萬元，罰金如易服勞役，以新臺幣壹仟元折算
壹日。
    犯罪事實及理由
一、犯罪事實：
　㈠丙○○（原名劉哲志）依其智識程度與社會生活經驗，可知悉
    金融帳戶為個人信用、財產之重要表徵，而國內社會上層出
    不窮之犯罪集團為掩飾不法行徑，避免執法人員之追究及處
    罰，經常利用他人之金融帳戶掩人耳目，已預見將自己的金
    融帳戶存摺、金融卡（含密碼）等資料提供予不詳之人使用
    ，常與詐欺等財產犯罪密切相關，極有可能遭詐欺犯罪者利
    用作為人頭帳戶，便利詐欺犯罪者用以向他人詐騙款項，因
    而幫助詐欺犯罪者從事財產犯罪，且受詐騙人匯入款項遭轉
    匯及提領後，即產生遮斷資金流動軌跡而逃避國家追訴、處
    罰之效果，因其在酒吧結識之真實姓名年籍不詳、綽號「小
    許」之成年人許諾，如提供金融帳戶予所屬公司使用，每提
    供1個金融帳戶，每月可領得新臺幣（下同）1萬5,000元報
    酬。丙○○依上揭情節，已知悉可能是詐欺犯罪者在對外租用
    金融帳戶，以遂行詐欺取財犯罪，其提供金融帳戶有違法風
    險，竟為圖收取高額報酬，基於縱有人以其交付之金融帳戶
    實施詐欺取財犯行亦不違背其本意之幫助詐欺、幫助洗錢之
    不確定故意，於民國110年11月底至12月初某日，將其擔任
    負責人之寶勝實業有限公司（下稱寶勝公司）向合作金庫銀
    行申辦之帳號0000000000000號帳戶（下稱合庫銀行帳戶）
    存摺、金融卡（含密碼）、網路銀行使用者代號及密碼交予
    「小許」，以此方式容任「小許」及所屬詐欺集團（無證據
    證明丙○○知悉「小許」屬三人以上詐欺集團之成員，亦無證
    據證明該集團成員有未滿18歲之人）使用其前開帳戶遂行財
    產犯罪。而「小許」所屬詐欺集團成員即利用丙○○所提供之
    上開合庫銀行帳戶資料，共同意圖為自己不法之所有，基於
    詐欺取財、洗錢之犯意聯絡，自於110年10月底某日起，以
    通訊軟體LINE暱稱「江琪琪」、「林國棟經理」與乙○○聯絡
    ，向乙○○佯稱可投資黃金，先下載MetaTrader 4的APP後，
    依指示操作匯款即可獲利云云，致乙○○陷於錯誤，依指示匯
    款至指定帳戶，其中於110年12月9日12時38分許，匯款342
    萬元至上開合庫銀行帳戶內，陸續遭該詐欺集團成員以網路
    銀行轉匯至該集團使用之其他金融帳戶後再予提領，丙○○即
    以上開方式，幫助該詐欺集團取得詐欺特定犯罪所得，並掩
    飾、隱匿該等犯罪所得之去向及所在。嗣乙○○查覺受騙報警
    處理，始循線查知上情。
　㈡案經乙○○訴由苗栗縣警察局通宵分局報告臺灣臺中地方檢察
    署檢察官偵查起訴。
二、證據名稱：
　㈠被告丙○○（下稱被告）於本院準備程序時之自白。
　㈡證人即告訴人乙○○於警詢之證述。
　㈢證人田秝琪於警詢、偵查中之證述。
　㈣乙○○提出之郵政跨行匯款申請書、存摺影本、與詐欺集團成
    員之line對話紀錄截圖、臺北市政府警察局信義分局吳興街
    派出所受（處）理案件證明單、受理各類案件紀錄表、受理
    詐騙帳戶通報警示簡便格式表、內政部警政署反詐騙諮詢專
    線紀錄表。
　㈤寶勝公司設立登記資料、經濟部商工登記公示資料查詢之寶
    勝公司基本資料、被告上開合庫銀行帳戶之客戶基本資料、
    FXNL憑證服務申請暨約定書、歷史交易明細查詢。
三、論罪量刑之理由：　　
　㈠刑法上之幫助犯，係對於犯罪與正犯有共同之認識，而以幫
    助之意思，對於正犯資以助力，而未參與實施犯罪之行為者
    而言。是如未參與實施犯罪構成要件之行為，且係出於幫助
    之意思提供助力，即屬幫助犯，而非共同正犯。本案被告雖
    有提供上開合庫銀行帳戶之存摺、金融卡（含密碼）、網路
    銀行使用者代碼及密碼予詐欺集團使用，但被告單純提供上
    開帳戶資料供人使用之行為，並不等同於向乙○○施以欺罔之
    詐術行為，亦非洗錢行為，且卷內亦無積極證據證明被告與
    本案實施詐騙之人有詐欺、洗錢之犯意聯絡，或有何參與詐
    欺乙○○或洗錢行為，被告上揭所為，應屬詐欺取財、洗錢構
    成要件以外之行為，在無證據證明被告係以正犯犯意參與犯
    罪之情形下，應認被告所為係幫助犯而非正犯。是核被告所
    為，係犯刑法第30條第1項前段、第339條第1項之幫助詐欺
    取財罪，及刑法第30條第1項前段、洗錢防制法第14條第1項
    之幫助一般洗錢罪。
　㈡被告所犯幫助詐欺取財及幫助一般洗錢犯行，係以一行為觸
    犯數罪名，應依刑法第55條規定，從一重之幫助一般洗錢罪
    處斷。
　㈢被告基於幫助洗錢之不確定故意，參與構成要件以外之行為
    ，為幫助犯，審酌其幫助洗錢行為並非直接破壞被害人之財
    產法益，且其犯罪情節較正犯輕微，爰依刑法第30條第2項
    規定，依正犯之刑減輕之。
　㈣洗錢防制法第16條第2項規定：「犯前二條之罪，在偵查或審
    判中自白者，減輕其刑。」被告就上開幫助洗錢之犯罪事實
    ，於本院準備程序時坦承不諱，應依上開規定減輕其刑，並
    依法遞減輕之。　
　㈤爰以行為人之責任為基礎，審酌被告不思以正當方式獲取報
    酬，因經濟上需求，提供金融帳戶供他人使用，幫助他人犯
    罪，致乙○○受有財產上損害，並使該等詐欺所得真正去向得
    以獲得隱匿，產生遮斷資金流動軌跡之結果，所為已損害財
    產交易安全及社會經濟秩序；復考量被告本案犯罪動機、手
    段，犯罪後已於本院坦認犯罪，且與乙○○以342萬元和解並
    給付賠償金額完畢，有和解書、本院電話紀錄在卷可查，前
    有妨害自由案件，現尚在緩刑中，暨被告自述現為彰化師範
    大學研究所之學生、無工作、未婚，家境小康之教育程度與
    家庭生活情況等一切情狀，量處如主文所示之刑，及就併科
    罰金部分，諭知易服勞役之折算標準。
四、沒收部分：
　  被告否認本案有獲得報酬，卷內復無其他證據證明其確實有
    獲得任何犯罪所得，依罪證有疑利歸被告之原則，爰不予宣
    告沒收其犯罪所得。又上開合庫銀行帳戶存摺、金融卡，雖
    係被告提供詐欺集團詐欺犯罪所用之物，惟並未扣案，且該
    帳戶業經列為警示帳戶，再遭詐騙集團成員持以利用之可能
    性甚微，欠缺刑法上之重要性，為免耗費司法資源，爰依刑
    法第38條之2第2項規定，認無諭知沒收、追徵之必要，附此
    敘明。
五、依刑事訴訟法第449條第2項、第3項、第454條第1項，逕以
    簡易判決處刑如主文。
六、如不服本判決，應於收受判決送達之翌日起20日內向本院提
    出上訴狀，上訴於本院第二審合議庭(應附繕本)。
本案經檢察官陳信郎提起公訴，檢察官甲○○到庭執行職務。
中　　華　　民　　國　　111 　年　　11　　月　　29　　日
                  臺中簡易庭    法  官  簡芳潔
以上正本證明與原本無異。
告訴人或被害人如不服判決，應備理由具狀向檢察官請求上訴，
上訴期間之計算，以檢察官收受判決正本之日起算。
　　　　　　　　  　　　　    　書記官  陳青瑜
中　　華　　民　　國　　111 　年　　11　　月　　29　　日
附錄論罪科刑法條全文：
中華民國刑法第30條
幫助他人實行犯罪行為者，為幫助犯。雖他人不知幫助之情者，
亦同。
幫助犯之處罰，得按正犯之刑減輕之。

中華民國刑法第339條
意圖為自己或第三人不法之所有，以詐術使人將本人或第三人之
物交付者，處5年以下有期徒刑、拘役或科或併科50萬元以下罰
金。
以前項方法得財產上不法之利益或使第三人得之者，亦同。
前二項之未遂犯罰之。

洗錢防制法第14條
有第二條各款所列洗錢行為者，處7年以下有期徒刑，併科新臺
幣5百萬元以下罰金。
前項之未遂犯罰之。
前二項情形，不得科以超過其特定犯罪所定最重本刑之刑。